【裁判字號】    92,交訴,44
【裁判日期】    920327
【裁判案由】    公共危險等
【裁判全文】
臺灣臺中地方法院刑事判決                          九十二年度交訴字第四四號
    公  訴  人  臺灣臺中地方法院檢察署檢察官
    被      告  甲○○
右列被告因公共危險等案件，經檢察官提起公訴（九十一年度偵字第二二九○三號）
，本院判決如左：
    主  文
甲○○服用酒類，不能安全駕駛動力交通工具而駕駛，處有期徒刑參月，如易科罰金
，以參佰元折算壹日。又駕駛動力交通工具肇事，致人受傷而逃逸，處有期徒刑陸月
，如易科罰金，以參佰元折算壹日。應執行有期徒刑捌月，如易科罰金，以參佰元折
算壹日。
    事  實
一、甲○○曾於民國（下同）八十九年間因公共危險案件，經本院判處拘役四十天確
    定，於九十年三月二十日易科罰金執行完畢，猶不知悔改，復於九十一年十一月
    二十二日下午九時許，在台中縣霧峰鄉朋友家中與朋友共同飲用高梁酒，於酒後
    已達不能安全駕駛動力交通工具之程度，竟仍於同日下午十時二十分許，貿然駕
    駛車牌號碼ＮＴ－五九四六號之自用小客車欲返回其住處，沿中投公路便道由南
    往北方向欲行左轉樹王一路時，適有林世雍騎乘車號ＢＫＨ－五一八號之重型機
    車附載張耀仁，沿中投公路便道由北往南方向直行，甲○○本應注意汽車駕駛人
    飲酒後其吐氣所含酒精成分，超過每公升０．二五毫克以上者，不得駕車；又汽
    車行駛時，駕駛人應注意車前狀況，並隨時採取必要之安全措施，且轉彎車應讓
    直行車先行，而依當時情形，天候狀況及視距、光線均良好，並無不能注意之情
    事，竟疏於注意且未停讓直行車先行，而撞擊該重型機左後車身，致林世雍及張
    耀仁均倒地受有多處擦傷（所涉過失傷害部分業經撤回告訴而經檢察官為不起訴
    處分）；詎甲○○駕車肇事致人受傷時，竟未下車處理善後，反而逕行駕車欲行
    逃逸，嗣為林世雍之同學柯肇益騎乘另一輛機車由後追趕約八十公尺後攔阻而為
    警查獲，經警測得呼氣中酒精濃度達每公升０．九一毫克。
二、案經台中縣警察局霧峰分局報請台灣台中地方法院檢察署檢察官偵查起訴。
    理  由
一、訊據被告甲○○對於右揭犯罪事實坦承不諱，核與被害人林世雍、張耀仁及證人
    柯肇益分別於警、偵訊時陳述相符，並有林世雍、張耀仁之診斷證明書及道路交
    通事故調查報告表各一紙在卷可憑；另被告飲酒後吐氣所含酒精濃度高達每公升
    ０．九一毫克及有酒醉跡象、嘔吐、多話等情，復有酒精測試紀錄、警員之報告
    、測試觀察紀錄表正本及舉發違反道路交通管理事件通知單影本各一紙在卷可憑
    ，足見被告甲○○酒後駕車已危及他人之安全，顯有不能安全駕駛動力交通工具
    之情形。
二、按刑法於八十八年四月二十一日經總統公布增訂第一百八十五條之三，將服用酒
    類不能安全駕駛動力交通工具而駕駛者，亦納入刑事處罰之範疇，該條規定並自
    同年月二十三日正式施行，犯本條之罪係屬抽象危險犯，其立法目的在嚇阻酒後
    駕車，危害公眾安全及防止交通事故之發生，條文中所稱「不能安全駕駛動力交
    通工具」係屬不確定之法律概念，除衡之行為人駕車時飲用酒類之程度及血液中
    酒精含量之多寡外，並應參以行為人當時之精神狀態、駕馭車輛之情形及對於交
    通號誌或指揮之遵守能力，以資相佐，斷非徒以飲酒數量作為取決是否成罪之唯
    一標準，否則，個人酒量殊異，偶因特殊情狀致未達平日精神狀態者亦所在多有
    ，欲以劃一標準遽為能否安全駕車或酒醉之論斷，誠屬難能，惟參考德國、美國
    之認定標準，駕駛人於呼氣中酒精濃度達每公升零點五五亳克以上者，肇事率為
    一般正常人之十倍，認為已達不能安全駕駛之標準，法務部八十八年五月十八日
    法八八檢字第００一六六九號函亦採斯旨。本案被告酒測呼氣酒精濃度為每公升
    ○．九一亳克，足認被告駕車時確已達不能安全駕駛動力交通工具之程度。又刑
    法第一百八十五條之四之肇事逃逸罪，以駕駛動力交通工具肇事，有致人死傷而
    逃逸之事實，為其構成要件，不以行為人明知被害人有死傷情形為必要，亦不以
    被害人為無自救能力人為必要（最高法院九十一年台上字第一三七號、九十年台
    上字第六七八六號判決意旨參照），至肇事者是否有遺棄之故意，其離去之原因
    為何，則非所問（最高法院九十年台上字第二一九一號判決意旨參照），考其立
    法目的即在促使駕駛人於肇事後能對被害人即時救護，以減少死傷之惡化，此觀
    該法條之立法目的，以及道路交通管理處罰條例第六十二條規定內容自明，可見
    該兩條規範意旨應屬相同。本案被告肇事後逕行駕車駛離八十公尺後被攔下，其
    有肇事逃逸之犯意甚明。從而本案事證明確，被告犯行堪予認定。
三、核被告甲○○所為，係犯刑法第一百八十五條之三酒後不能安全駕駛動力交通工
    具罪及第一百八十四條之四之肇事逃逸罪。被告所犯上開二罪，犯意各別，構成
    要件不同，應予分論併罰。爰審酌被告酒後駕車，不顧公眾安全，被害人所受損
    害及犯後態度等一切情狀，分別量處如主文所示之刑，並均諭知易科罰金之折算
    標準及定其應執行刑及易科罰金之折算標準。
據上論斷，應依刑事訴訟法第二百九十九條第一項前段，刑法第一百八十四條之三、
第一百八十五條之四、第四十一條第一項前段、第二項、第五十一條第五款，罰金罰
鍰提高標準條例第二條，判決如主文。
中      華      民      國    九十二      年    三    月    二十七    日
                                      臺灣臺中地方法院交通法庭
                                          法  官  郭  德  進
右正本證明與原本無異。
如不服本判決，應於判決送達後十日內，向本院提出上訴狀。
                                          書記官
中      華      民      國      九十二      年    三    月    二十七    日
刑法第一百八十五條之三：
服用毒品、麻醉藥品、酒類或其他相類之物，不能安全駕駛動力交通工具而駕駛者，
處一年以下有期徒刑、拘役或三萬元以下罰金。
刑法第一百八十五條之四：
駕駛動力交通工具肇事，致人死傷而逃逸者，處六月以上五年以下有期徒刑。
                                                                        Ａ


司法院資訊處製作；財團法人民間司法改革基金會備份。
